【裁判字號】    99,訴,842
【裁判日期】    991014
【裁判案由】    妨害自由
【裁判全文】
臺灣屏東地方法院刑事判決               99年度訴字第842號
公  訴  人  臺灣屏東地方法院檢察署檢察官
被      告  甲○○
上列被告因妨害自由案件，經檢察官提起公訴（99年度偵字第
6124號），被告於本院準備程序中就被訴事實為有罪之陳述，經
本院合議庭裁定由受命法官獨任進行簡式審判程序，本院判決如
下：
    主  文
甲○○犯剝奪他人行動自由罪，處有期徒刑月，如易科罰金，
以新臺幣壹仟元折算壹日，緩刑貳年。扣案之藍波刀壹支沒收。
    事  實
一、甲○○與乙○○○係鄰居，甲○○於民國99年6月24日上午6
    時40分許，飲酒後思及乙○○○過去多次曾吵到伊之不愉快
    經驗，對乙○○○心生不滿，遂基於剝奪人之行動自由之犯
    意，持其所有藍波刀1 支，徒步前往乙○○○位於屏東縣新
    園鄉○○村○○路2 巷22號住處外，抵達時適乙○○○正在
    該住處鐵捲門內開啟鐵捲門，甲○○見狀，即上前持預藏之
    藍波刀抵住乙○○○肚子，對乙○○○恐嚇稱：「要給你死
    」，致乙○○○心生畏懼，大喊「救命」，甲○○見狀即持
    藍波刀架在乙○○○脖子上，強拉乙○○○至鐵捲門外，以
    此強暴、脅迫之方法剝奪乙○○○之行動自由，嗣經乙○○
    ○之子謝海生聞聲前往察看，發現上情後隨即將甲○○藍波
    刀搶下且將甲○○制伏在地，報警逮獲甲○○而查知上情，
    並扣得藍波刀1 支。
二、案經乙○○○訴由屏東縣政府警察局東港分局報請臺灣屏東
    地方法院檢察署檢察官偵查起訴。
    理  由
一、本件被告甲○○所犯係死刑、無期徒刑、最輕本刑為3 年以
    上有期徒刑以外之罪，其於本院準備程序中就被訴事實為有
    罪之陳述，經法官告知被告簡式審判程序之旨，並聽取公訴
    人、被告之意見後，由本院合議庭依刑事訴訟法第273 條之
    1 第1 項規定，裁定由受命法官獨任進行簡式審判程序，先
    予敘明。
二、上開犯罪事實業據被告甲○○於警詢、檢察官偵訊及本院審
    理中坦承不諱，核與證人即告訴人乙○○○、證人謝海生於
    警詢證述之情節相符，並有現場照片2 張附卷及藍波刀1 支
    扣案可資佐證，足見被告甲○○之自白，核與事實相符，堪
    予信採。事證明確，被告犯行堪以認定。
三、按刑法第302 條之妨害自由罪，原包括私禁及以其他非法方
    法剝奪人之行動自由而言，所謂非法方法，當包括強暴脅迫
    等情事在內。本件被告以藍波刀抵住告訴人乙○○○之肚子
    ，並恐嚇稱：要給你死等語，並將乙○○○強拉至鐵捲門剝
    奪其行動自由，其恐嚇部分，自屬包含於妨害乙○○○行動
    自由之同一意念之中，縱被告所為，合於刑法第305 條恐嚇
    危害安全之情形，仍應視為剝奪行動自由之部分行為（最高
    法院74年台上字第3404號判例意旨參照）。是核被告甲○○
    所為，係犯刑法第302 條第1 項之剝奪他人行動自由罪，其
    所犯恐嚇危害安全部分係剝奪他人行動自由之部分行為，不
    另論罪。公訴人就被告甲○○之犯行，認尚涉有刑法第305
    條之恐嚇危害安全罪，並認恐嚇罪與妨害自由罪係實質上之
    一罪，則起訴書所犯法條引用刑法第305 條，顯係贅引，並
    據蒞庭實行公訴之檢察官當庭更正，附此敘明。爰審酌被告
    於飲酒後精神狀態不佳，竟持藍波刀對告訴人暴力相向，剝
    奪其行動自由，惟念其前僅有違背安全駕駛致交通危險罪，
    經本院判處拘役50日，經減為25日，於96年9 月29日執行完
    畢，素行尚稱良好，有臺灣高等法院被告前案紀錄表在卷可
    參，被告罹患重鬱症，屬中度多重障礙，有診斷證明書、身
    心障礙手冊及告訴人已與被告達成民事和解，表明願無條件
    原諒被告、不願再追究等情，有屏東縣新園鄉調解委員會調
    解筆錄一紙附審卷可按，復兼衡其智識程度、生活狀況等一
    切情狀，就其所犯量處如主文所示之刑，另考量其年齡、職
    業、收入、社會地位等節，諭知易科罰金之折算標準，以資
    警惕。又被告未曾因故意犯罪受有期徒刑以上刑之宣告等情
    ，有上開前案紀錄表1 份附卷可稽，其因一時失慮，致罹刑
    典，經此起訴、審判罪刑宣告後，當知所警惕，且現在財團
    法人迦樂醫院住院治療中，信無再犯之虞，本院綜合各情，
    認所宣告之刑以暫不執行為適當，爰依刑法第74條第1 項第
    1 款規定予以宣告緩刑2 年，以啟自新。再扣案之藍波刀1
    支，係被告所有且供本案犯罪所用之物，業據被告供述無訛
    ，爰依刑法第38條第1 項第2 款規定宣告沒收之。
據上論斷，應依刑事訴訟法第273 條之1 第1 項、第299 條第1
項前段，刑法第302 條第1 項、第41條第1 項前段、第74條第1
第1 款、第38條第1 項第2 款，刑法施行法第1 條之1 ，判決如
主文。
本案經檢察官林圳義到庭執行職務。
中    華    民    國    99    年    10    月    14    日
                  刑事第一庭    法  官  涂裕洪
以上正本證明與原本無異。
如不服本判決應於收受本判決送達後十日內向本院提出上訴書狀，
其未敘述上訴理由者，並得於提起上訴後十日內向本院補提理由
書狀（均須按他造當事人之人數附繕本）「切勿逕送上級法院」
中    華    民    國    99    年    10    月    14    日
                                書記官  卓春成
附錄本案論罪科刑法條全文
中華民國刑法第302條第1項
私行拘禁或以其他非法方法，剝奪人之行動自由者，處 5 年以下
有期徒刑、拘役或 300 元以下罰金。

司法院資訊處製作；財團法人民間司法改革基金會備份。
